【裁判字號】    99,交聲,2227
【裁判日期】    990630
【裁判案由】    聲明異議
【裁判全文】
臺灣臺中地方法院交通事件裁定        99年度交聲字第2227號
原處分機關  交通部公路總局臺中區監理所
異  議  人
即受處分人  甲○○
上列異議人即受處分人因違反道路交通管理處罰條例案件，對於
交通部公路總局臺中區監理所於民國99年4月20日所為之處分（
中監違字第裁60-ZBB648332號裁決書），聲明異議，本院裁定如
下：
    主    文
原處分撤銷。
    理    由
一、原處分意旨略以：異議人即受處分人甲○○（下稱異議人）
    所有之車牌號碼7515-PR號自用小客車，於民國98年8月17日
    16時09分許，在國道一號高速公路南下115.4公里處，因「
    未保持行車安全距離（時速93公里，應保持46.5公尺，實距
    不足）」之違規，經內政部警政署國道公路警察局第二警察
    隊依違反道路交通管理處罰條例第33條第1項第2款規定以公
    警局交字第ZBB648332號違反道路交通管理事件通知單逕行
    舉發。異議人未於應到案日期前到案，本所遂於99年4月20
    日依違規事實以中監違字第裁60-ZBB648332號裁決書裁處罰
    鍰新臺幣（下同）4,500元，並依道路交通管理處罰條例第6
    3條第1項規定記違規點數1點等語。
二、本件受處分人聲明異議意旨略以：由新法規未依規定與前車
    保持安全距離之舉發，此規定乃令人不解，超車或變換車道
    及車流量多時，皆會與前車距離較近，這要如何認定。況因
    受處分人並未住此地址，常年在外，所以接到通知已超過時
    間。而且新法規並不以得知而違規，這讓人不能服心，讓民
    眾認為開罰不公云云。
三、按受處分人，不服道路交通管理處罰條例第8條主管機關所
    為之處罰，得於接到裁決書之翌日起20日內，向管轄地方法
    院聲明異議，道路交通管理處罰條例第87條第1項定有明文
    。又上開20日之不變期間，依同條例第89條準用刑事訴訟法
    第66條第1項之規定，應加計在途期間。次按處理違反道路
    交通管理事件，有關文書送達之程序，依行政程序法之規定
    ，違反道路交通管理事件統一裁罰基準及處理細則第5條訂
    有明文。而行政程序法中對於文書送達，於應受送達人之住
    居所、事務所或營業所為之。但在行政機關辦公處所或他處
    會晤應受送達人時，得於會晤處所為之；於應送達處所不獲
    會晤應受送達人時，得將文書付與有辨別事理能力之同居人
    、受僱人或應送達處所之接收郵件人員，行政程序法第72條
    第1項、第73條第1項分別定有明文。經查，本件原處分機關
    所為99年4月20日中監違字第裁60-ZBB648332號裁決書，係
    於99年4月22日郵寄送達於異議人，惟未獲會晤本人，已將
    文書交與應受送達處所之接收郵件人員簽收，有交通部公路
    總局臺中區監理所之送達證書在卷可按，故本件裁決書已合
    法送達予異議人，且於99年4月22日起即已發生法律上送達
    之效力，應可認定，是本件異議人聲明異議之期間，應自99
    年4月22日之翌日即99年4月23日起算20日。又原處分機關交
    通部公路總局臺中區監理所係位於臺中縣大肚鄉，是依法院
    訴訟當事人在途期間標準第2條、第4條第1項第2款之規定，
    本件異議人聲明異議之期間，除自收受送達之翌日即99年4
    月23日起算20日，並應加計在途期間3日，故本件異議人聲
    明異議之法定期間末日應為99年5月17日（按99年5月15日為
    星期六，應向後遞延至隔週一即99年5月17日）。而查，本
    件異議人於收受上開裁決書後，係於99年5月17日具狀提出
    於原處分機關聲明異議，有其所提出之聲明異議狀上之「交
    通部公路總局臺中區監理所總收文章」上戳記之日期可證，
    是則本件聲明異議尚未逾法定期限，原處分機關移送意見認
    為本件已逾聲明異議法定期限，應屬誤會，合先敘明。
四、次按，汽車行駛於高速公路、快速公路或設站管制之道路，
    不遵使用限制、禁止、行車管制及管理規則而有未保持安全
    距離者，處汽車駕駛人3,000元以上6,000元以下罰鍰，道路
    交通管理處罰條例第33條第1項第2款定有明文；又違反前開
    規定，並依同條例第63條第1項第1款規定，記違規點數1點
    。次按，對於違反道路交通管理處罰條例之行為，逕行舉發
    者，應按已查明之資料填註車牌號碼、車輛種類、車主姓名
    及地址，並於通知單上方空白處加註逕行舉發之文字後，由
    舉發機關送達被通知人，違反道路交通管理事件統一裁罰標
    準及處理細則第11條第1項第4款定有明文。又按處理違反道
    路交通管理事件，有關文書送達之程序，依行政程序法之規
    定，違反道路交通管理事件統一裁罰基準及處理細則第5條
    定有明文；且按送達，於應受送達人之住居所、事務所或營
    業所為之。但在行政機關辦公處所或他處會晤應受送達人時
    ，得於會晤處所為之。應受送達人有就業處所者，亦得向該
    處所為送達；於應送達處所不獲會晤應受送達人時，得將文
    書付與有辨別事理能力之同居人、受雇人或應送達處所之接
    收郵件人員。應受送達人或其同居人、受雇人、接收郵件人
    員無正當理由拒絕收領文書時，得將文書留置於應送達處所
    ，以為送達；送達，不能依前二條規定為之者，得將文書寄
    存送達地之地方自治或警察機關，並作送達通知書兩份，一
    份黏貼於應受送達人住居所、事務所、營業所或其就業處所
    門首，另一份交由鄰居轉交或置於該送達處所信箱或其他適
    當位置，以為送達。前項情形，由郵政機關為送達者，得將
    文書寄存於送達地之郵政機關。寄存機關自收受寄存文書之
    日起，應保存三個月，行政程序法第72條第1項、第3項、第
    73條第1項、第3項、第74條亦分別定有明文。惟查：本件舉
    發違反道路交通管理事件通知單，係經原舉發機關於98年9
    月16日對異議人當時之戶籍地即「臺中市○區○○街138之5
    號」，以掛號方式郵寄在案，惟郵局因無法投遞招領逾期退
    回。復於99年1月20日以掛號郵寄同上戶籍地址，因仍未獲
    會晤受處分人本人，亦無受領文書之同居人、受雇人或應受
    送達處所之接收郵件人員，而於99年1月22日將該通知單寄
    存在送達地之臺中漢口路郵局，並製作送達通知書二份，一
    份黏貼於應受送達人住居所門首，另一份置於該受送達處所
    信箱，以為送達等情，此有原舉發機關國道公路警察局第二
    警察隊99年5月21日公警二交字第0990271094號函、國道公
    路警察局第二警察隊送達證書及異議人遷徙紀錄資料查詢結
    果在卷可憑。是本件舉發違反道路交通管理事件通知單，已
    踐行合法之寄存送達程序，而於寄存送達日即99年1月22日
    起即已發生法律上送達之效力，固無疑問。惟按，本條例所
    定罰鍰之處罰，行為人接獲違反道路交通管理事件通知單後
    ，於15日內得不經裁決，逕依第92條第3項之罰鍰基準規定
    ，向指定之處所繳納結案；不符舉發事實者，應於15日內，
    向處罰機關陳述意見，其不依通知所定期限前往指定處所聽
    候裁決，且未依規定期限繳納罰鍰結案或向處罰機關陳述意
    見者，處罰機關得逕行裁決之；道路交通管理處罰條例第9
    條第1項定有明文。又填製通知單，應就其違反行為簡要明
    確記載於違規事實欄內，並記明違反條款；違反本條例行為
    之處罰，處罰機關於裁決前，應給予違規行為人陳述之機會
    ；違反道路交通管理事件，行為人認為舉發之事實與違規情
    形相符者，得於接獲通知單後，親自或委託他人持該通知單
    ，不經裁決向指定之處所逕依裁罰基準執行並繳納罰鍰結案
    ，違反道路交通管理事件統一裁罰基準及處理細則第13條第
    1項、第40條前段、第48條第1項分別定有明文。亦即違規行
    為人對於警員舉發之違規事實不爭執者，得持舉發通知單於
    15日內依最低額度繳納罰鍰結案，處罰機關受理移送舉發交
    通違規事件後，如認警員填記內容不符規定或適用法條有誤
    ，則應洽請原移送機關更正後重新送達，並就更正後違規事
    實給予行為人陳述意見機會，行為人未於期限內依更正後舉
    發通知單繳納最低罰鍰金額結案，處罰機關始得逕行裁決。
    然查，本件原處分機關之裁決書記載應到案日期為98年10月
    10日前，然原國道公路警察局第二警察隊之舉發通知單係於
    到案期日後之99年1月22日始寄存送達於臺中漢口路郵局，
    業如前述，故本案寄存送達日期已逾原應到案日期，本件異
    議人顯然無從依道路交通管理處罰條例第9條第1項之規定，
    享有自行到案接受裁決或按期限繳納較低罰鍰之利益，已剝
    奪異議人如前述之利益，難稱適法，原處分機關不察，誤以
    該舉發通知單之送達日期係在應到案期日之前，而認異議人
    未依期限到案，且據此對異議人逕行裁處最高罰鍰金額新臺
    幣4,500元，併計違規點數1點，已侵害異議人上開程序利益
    ，原處分難謂適法。
五、從而，原處分既有上開違法之處，原處分即應予撤銷，併為
    保障異議人於處分前之意見陳述權，爰將本案發回原處分機
    關聽取異議人之意見陳述後另為適法之裁處。
六、據上論斷，應依道路交通管理處罰條例第87條第2項，道路
    交通案件處理辦法第20條，裁定如主文。
中    華    民    國    99    年    6     月    30    日
                      交通法庭  法  官  廖慧如
以上正本證明與原本無異。
如不服本裁定，應於收受送達後5日內向本院提出抗告狀。（應
附繕本）
                                書記官  張宏清
中    華    民    國    99    年    6     月    30    日

司法院資訊處製作；財團法人民間司法改革基金會備份。
